臺灣臺北地方法院民事判決　九十一年保險字第五八號
　　原　　　告　乙○○
　　法定代理人　甲○○
　　訴訟代理人　丁○○
　　　　　　　　丙○○
　　　　　　　　戊○○
右當事人間請求給付保險金事件，本院判決如左：
    主      文
原告之訴駁回。
訴訟費用由被告負擔。
    事實及理由
一、原告起訴主張：王志文並無自殺可能性，其基於(一)民國八十九年十月十七日標得
    法院拍賣之土城市○○路一○五巷五弄十一號二樓，並於同年十二月五日搬入新
    居，其任職於吉鼎實業股份有限公司，交往單純。(二)王志文八十九年十二月三十
    日感冒就醫，九十年一月一日他女朋友生日在家慶生，翌日上午也換健保卡，而
    九十年一月三日發現王志文死亡，葬儀社以屍斑判斷死亡二十四小時以上，所以
    王志文應係在九十年一月二日下午死亡，有可能王志文感冒發冷順便烤肉，致一
    氧化碳中毒，而被告以王志文自殺不予理賠，為此聲明請求被告給付新台幣（下
    同）二百萬元及自民國九十一年三月十九日起至清償日，按年息百分之五計算之
    利息。
二、被告則以：
  (一)、吉鼎實業股份有限公司於八十九年二月十九日至九十年二月十九日向被告投保
      保單號碼1852號「大都會團體傷害保險」（以下簡稱傷害保險），原告之子王
      志文自八十九年七月二十日起加保為係爭保險契約之被保險人，保險金額三佰
      萬元，並指定以其法定繼承人為身故保險金受益人。
  (二)、原告未能舉證被保險人之死亡係符合意外傷害事故外來突發之要件：傷害保險
      契約條款第五條之約定：「被保險人於本契約有效期間內，因遭受意外傷害事
      故，致其身體蒙受傷害而致殘廢、重大燒燙傷或死亡時，依照本契約的約定，
      給付保險金。前項所稱意外傷害事故，指非由疾病引起之外來突發事故」，所
      謂「外來突發」事故，係指引起事故之原因：(一)出自外來而非自身內在的原因
      （外來）；(二)出乎預料之外或不可預期（突發）。原告既依傷害保險請求意外
      傷害死亡保險金，自應就權利發生事實負舉證責任，但原告僅空言「．．有可
      能我兒子．．烤肉吃不小心變成一氧化碳中毒死亡．．」，顯無法證明被保險
      人一氧化碳中毒死亡之原因與傷害保險契約條款所定「外來突發」之意外傷害
      事故要件相符，其請求顯無理由。
  (三)、被保險人於九十年一月三日下午七時許，被人發現陳屍於自宅臥室，現場門窗
      緊閉，並留有一火爐及燃燒木炭後之遺跡，更在現場發現被保險人所留遺書，
      內載「愛是甜蜜的，也是痛苦的，我已經歷過，我深愛過，一生一世願與妳相
      守，再見了，老婆！」，經警方調查被保險人係因與女友之感情問題，而以燒
      木炭之方式吸入過量一氧化碳自殺，此一事實並經各大媒體披露，而廣為社會
      大眾所悉，是被告依保險法第一三三條規定及傷害保險契約條款第二十四條第
      一項第二款之約定，自不負給付保險金之責任。
  (四)、原告請求給付之數額與係爭保險契約之約定不符：係爭保險契約身故保險金金
      額為新台幣參佰萬元，其受益人經指定為被保險人王志文之法定繼承人，被保
      險人並無配偶及直系血親卑親屬，故依民法第一一三八條之規定，應以其父母
      即原告與訴外人王鍾有月為身故保險金之受益人，各得請求保險金之二分之一
      ，即新台幣壹佰伍拾萬元，依原告起訴狀所載，其訴訟標的金額為二佰萬元，
      顯有違誤。
  為此請求駁回原告之訴。
三、原告主張其子曾投保被告之保險，為被告所不爭執，復有美商大都會人壽保險股
    份有限公司臺灣分公司團體保險單、團體保險被保險人加／退保通知書在卷可證
    ，自堪採信。而原告主張被告應負理賠責任，則本件即應審究王志文與被告間保
    險契約所約定之理賠償條件是否已成就。
  (一)、查被保險人於本契約有效期間內，因遭受意外傷害事故，致其身體蒙受傷害而
      致殘廢、重大燒燙傷或死亡時，依照本契約的約定，給付保險金。前項所稱意
      外傷害事故，指非由疾病引起之外來突發事故，此為兩造保險契約第五條所約
      定，有兩造均不爭執之被公司之團體傷害保險條款在卷可稽，故本件保險契約
      性質上係意外保險，必須導致傷害、殘廢或死亡之外界原因係出於意外，始足
      當之。原告主張被告應給付死亡保險金，依據前開約定及舉證責任分配原則，
      自應就權利發生事實即被保險人王志文生前遭遇外來、突發之意外事故並以此
      意外事故為其死亡之直接、單獨原因之事實負與證之責。
  (二)、王志文死亡一事固為兩造所不爭，惟本件保險事故係約定王志文遭遇外來突發
      之意外事故所致死亡始足當之，亦如前述，則此事實發生原告即不能免負舉證
      責任。而死亡造成因素多端，殊難單憑一死亡之事實即推認已有保險事故之發
      生，被上訴人主張依經驗言，王志文死亡前因病就醫及換取健保卡之舉，均係
      王志文身前所為，對於王志文事後何以死亡一節均無任何認定之依據。蓋依臺
      灣板橋地方法院檢察署九十年度相字第八八號相驗王志文死亡案中，王志文死
      亡之原因係一氧化碳中毒，此有法務部法醫研究所法醫所醫鑑字第二七號鑑
      定書附於該相驗卷可證，又王志文房間內有燃燒木碳，且門縫以褲子封住，亦
      有照片二十幀附於相驗卷可查，依照片顯示，王志文房門下方之門縫以長褲攤
      平方式填封，是王志文果非自殺，何欲以阻絕空氣流通並在房內燃燒木碳？而
      前開法醫研究所之鑑定亦同此認定。另王志文死亡現場，亦發現王志文所留遺
      書，內載「愛是甜蜜的，也是痛苦的，我已經歷過，我深愛過，一生一世願與
      妳相守，再見了，老婆！」，此亦有遺書一紙附於前開相驗卷可考，是此已足
      以認定王志文之自戕行為。至原告所述王志文未自殺之情自難謂其舉證已窮盡
      。
四、從而，本件王志文係因自殺死亡已堪認定。查被告之故意行為致死亡者，被保險
    人不負給付保險金之義務，被告公司團體傷害保險第二十四條第一項第二款有明
    文約定，是王志文既非因外來之意外事故致死，核其死亡原因與上開保險契約第
    五條之規定並不相符，則被告自無庸依約給付保險金。原告請求被告給付二百萬
    元及法定遲延利息為無理由，應予駁回。
五、因本案事證已臻明確，兩造其餘主張陳述及所提之證據，均毋庸再予審酌，附此
    敘明。
六、訴訟費用負擔之依據：民事訴訟法第七十八條。
中　　　華　　　民　　　國　　九十一　　年　　　五　　　月　　二十二　 日
                                    民事第四庭法  官    洪  于  智
右為正本係照原本作成
如對本判決上訴須於判決送達後二十日內向本院提出上訴狀
中　　　華　　　民　　　國　　九十一　　年　　　五　　　月　  二十二　　日
　　　　　　　　　　　　　　　　　　　　　法院書記官　　林　佳　蘋
